【裁判字號】    97,抗,1722
【裁判日期】    971125
【裁判案由】    依職權徵收訴訟費用
【裁判全文】
臺灣高等法院民事裁定                  97年度抗字第1722號
抗  告  人  乙○○
            甲○○
            戊○○
            丁○○
            己○○
            丙○○○
上列抗告人與相對人庚○○間請求第三人異議之訴事件，業經終
局判決確定，法院依職權徵收訴訟費用事件，抗告人對於中華民
國97年9月19日臺灣板橋地方法院97年度他字第42號裁定，提起
抗告，本院裁定如下：
    主      文
原裁定關於命抗告人應向原法院繳納超過新臺幣貳萬陸仟貳佰肆
拾伍元之訴訟費用部分廢棄。
    理      由
一、原法院裁定意旨略以：兩造間請求第三人異議之訴事件，經
    本院於民國97年3月26日以97年度救字第29號裁定，准對相
    對人予以訴訟救助，暫免其應預納之裁判費及其它訴訟費用
    。嗣原法院以97年度訴字第596號判決訴訟費用由抗告人負
    擔，並由原法院依職權向抗告人徵收應負擔之訴訟費用，
    本件訴訟標的為新臺幣 (下同)3,833,128 元，應徵收第一
    審裁判費39,016元。
二、抗告意旨略以：本件訴訟標的金額以3,833,128元為計算標
    準係有錯誤，因其金額中含已先行領取汽機車第三人強制責
    任險1,300,000元，故徵收裁判費應扣除後方為計算訴訟標
    的金額，且抗告人聲請強制執行時之執行標的亦為
    2,533,128元，故正確之裁判費金額應為25,078元。原法院
    仍依3,833,128元為計算裁判費之依據，自有違誤，應予廢
    棄等語。
三、按「訴訟費用，由敗訴之當事人負擔。」、「經准予訴訟救
    助者，於終局判決確定或訴訟不經裁判而終結後，第一審受
    訴法院應依職權以裁定確定訴訟費用額，向應負擔訴訟費用
    之當事人徵收之；其因訴訟救助暫免而應由受救助人負擔之
    訴訟費用，並得向具保證書人為強制執行。」，民事訴訟法
    第78條、第114條第1項明文。又核定訴訟標的之價額，以起
    訴時之交易價額為準；無交易價額者，以原告就訴訟標的所
    有之利益為準，同法第77條之1第2項定有明文，是法院於核
    定訴訟標的價額時，應以原告起訴請求法院裁判之聲明範圍
    為準。
四、經查，兩造間第三人異議之訴事件，相對人庚○○聲請訴訟
    救助，經原法院以97年度救字第29號裁定准予訴訟救助，嗣
    原法院以97年度訴字第596號判決抗告人全部敗訴，訴訟費
    用應由抗告人負擔，抗告人未提起上訴而告確定。原法院97
    年訴字第596號第三人異議之訴，係針對原法院96年執字第
    32182損害賠償執行事件所為，抗告人於該執行事件所請求
    強制執行之金額為2,543,128元，此業經本院調閱前揭執行
    卷宗查核屬實，依上開規定，抗告人應繳納之裁判費應為
    26,245元；原法院誤以本案訴訟標的金額為3,833,128元，
    計算抗告人應負擔裁判費為39,016元，顯有未當。是原法院
    依職權裁定命抗告人應繳納超過26,245元之部分，尚有未洽
    。抗告意旨指摘原裁定此部分不當，求予廢棄，為有理由，
    爰由本院更為裁定如主文所示。
五、據上論結，本件抗告為有理由，爰裁定如主文。
中    華    民    國    97    年    11    月    25    日
                    民事第十三庭
                        審判長法  官  黃騰耀
                              法  官  周舒雁
                              法  官  陳姿岑
正本係照原本作成。
本裁定除以適用法規顯有錯誤為理由，並經本院許可外，不得再
抗告。如提起再抗告，應於收受後10日內委任律師為訴訟代理人
向本院提出再抗告狀。並繳納再抗告費新台幣１千元。
中    華    民    國    97    年    11    月    28    日
                              書記官  黃慶霽


司法院資訊處製作；財團法人民間司法改革基金會備份。
